臺灣屏東地方法院刑事判決　　　　　　　99年度訴字第1331號
公　訴　人　臺灣屏東地方法院檢察署檢察官
被　　　告　林當純
上列被告因違反野生動物保育法案件，經檢察官提起公訴（99年
度偵字第8930號），被告就被訴事實為有罪之陳述，經合議庭裁
定由受命法官獨任進行簡式審判程序，本院判決如下：
    主  文
林當純犯野生動物保育法第四十一條第一項第一款、第三款之非
法獵捕保育類野生動物罪，累犯，處有期徒刑柒月。扣案之「鳥
仔踏」拾陸支均沒收之。
    事實及理由
一、本院認定被告之犯罪事實及證據，除證據部分增列被告於本
    院審理中之自白外，餘均與檢察官起訴書之記載相同，茲引
    用之（如附件）。
二、按紅尾伯勞鳥業經行政院農業委員會於民國98年3 月4 日以
    農林務字第0981700180號函公告為野生動物保育法第4 條第
    1 項第1 款之其他應予保育之保育類野生動物（見偵卷第21
    頁），而本件扣案之鳥隻亦經鑑定確為野生動物保育法第4
    條第1 項第1 款第III 類之其他應予保育之保育類野生動物
    乙節，有墾丁國家公園管理處99年9 月28日之鑑定報告書在
    卷可憑（見警卷第18頁）；又按保育類野生動物應予保育，
    不得騷擾、虐待、獵捕、宰殺或為其他利用，但族群量逾越
    環境容許量者，不在此限，野生動物保育法第18條第1 項定
    有明文；參以行政院農業委員會目前因紅尾伯勞鳥族群量未
    逾越環境容許量，故未依同法條第2 項公告為可利用保育類
    野生動物之種類，顯見伯勞鳥之族群量尚未逾環境容許量。
    是未經許可，自不得對紅尾伯勞鳥加以獵捕宰殺甚明；再按
    獵捕野生動物不得使用陷阱、獸鋏或特殊獵捕工具，野生動
    物保育法第19條第1 項第6 款亦定有明文。而被告所插設使
    用獵捕伯勞鳥之「鳥仔踏」係利用伯勞鳥喜愛站立於開闊地
    中突起物上或突出枝頭休息、狩獵之習性，予以獵捕之工具
    ，而屬該法第19條第1 項第6 款所稱「特殊獵捕工具」。是
    被告未經中央主管機關許可，設置特殊獵捕工具之「鳥仔踏
    」，而使用該禁止之方式獵捕未逾環境容許量之保育類野生
    動物紅尾伯勞鳥，係違反野生動物保育法第18條第1 項第1
    款及同法第19條第1 項第6 款之規定。故核其所為，係犯野
    生動物保育法第41條第1 項第1 款、第3 款之罪。又被告之
    獵捕行為僅有1 個，雖兼具上開2 款情形，仍只成立1 罪，
    不能認係法規競合或犯罪競合，並無刑法第55條之適用，其
    判決主文應將各款情形順序揭明，理由並應引用各款，俾相
    適應（最高法院92年台上字第6402號判決參照），核與一行
    為而觸犯數罪名之情況不同，故不論以想像競合犯。至野生
    動物保育法第41條第1 項第2 款係規定違反同法第18條第1
    項第2 款之規定，未經中央主管機關許可，獵捕保育類野生
    動物者，為其成立要件，亦即行為人係基於學術研究或教育
    目的，而未經中央主管機關許可，獵捕保育類野生動物，方
    可成立。如非基於上述之目的而有擅自獵捕保育類野生動物
    之行為者，則屬是否構成同法第41條第1 項第1 款之罪之問
    題（最高法院86年度臺上字第3821號判決意旨參照) 。本件
    被告插設「鳥仔踏」獵捕伯勞鳥，並未據被告陳述有何學術
    研究或教育之目的，顯非該款規定之基於學術研究或教育目
    的而獵捕保育類野生動物。是揆諸上開說明，自不得論以野
    生動物保育法第41條第1 項第2 款之罪。公訴意旨論以同法
    第41條第1 項第2 款之罪，容有所誤，附此敘明。
三、被告前因施用案件，經本院判處有期徒刑5 月確定，於95年
    10月13日易科罰金執行完畢，其於刑之執行完畢後5 年內故
    意再犯有期徒刑以上之本件，為累犯，應依刑法第47條第1
    項之規定，加重其刑。爰審酌被告非法獵捕保育類野生動物
    ，對自然生態環境產生危害，行為實有非當，並衡其所捕獲
    紅尾伯勞鳥數量1 隻（業經野放），危害情節尚不嚴重，犯
    後坦承犯行，應有悔意，獵捕保育類野生動物之動機、目的
    係為供己食用，所生危害非鉅，並考量其智識程度為國中畢
    業、經濟狀況勉持等一切情狀，量處如主文所示之刑。扣案
    之被告所有供本件犯罪所用之鳥仔踏16支，依野生動物保育
    法第52條第1 項規定，均沒收之。至扣案之保育類野生動物
    紅尾伯勞鳥1 隻，業經野放，此有放生報告書1 紙在卷可按
    （見警卷第20頁），爰不為沒收之諭知，附此敘明。
據上論斷，應依刑事訴訟法第273 條之1 第1 項、第299 條第1
項前段、第310 條之2 、第454 條第2 項，野生動物保育法第41
條第1 項第1 款、第3 款、第52條第1 項，刑法第11條、第47條
第1 項，判決如主文。
本案經檢察官曾士哲到庭執行職務
中    華    民    國   100    年    1     月    20    日
                  刑事第四庭    法  官  蔡玉雪
以上正本證明與原本無異。
如不服本判決應於收受判決後10日內向本院提出上訴書狀，並應
敘述具體理由；其未敘述上訴理由者，應於上訴期間屆滿後20日
內向本院補提理由書（均須按他造當事人之人數附繕本）「切勿
逕送上級法院」。
中    華    民    國   100    年    1     月    20    日
                                書記官  黃麗燕
附錄本判決論罪科刑法條：
野生動物保育法第41條第1 項第1款、第3款
有下列情形之一，處6 月以上5 年以下有期徒刑，得併科新臺幣
20萬元以上100 萬元以下罰金：
一、未具第18條第1 項第1 款之條件，獵捕、宰殺保育類野生動
    物者。
三、違反第19條第1 項規定，使用禁止之方式，獵捕、宰殺保育
    類野生動物者。
【附件】
臺灣屏東地方法院檢察署檢察官起訴書
                                      99年度偵字第8930號
    被      告  林當純  男  43歲（民國○○年○月○○日生）
                        國民身分證統一編號：Ｚ000000000號
                        住屏東縣恆春鎮○○里○○路13號
上列被告因違反野生動物保育法案件，已經偵查終結，認應該提
起公訴，茲將犯罪事實及證據並所犯法條分敘如下：
        犯罪事實
一、林當純前於民國九十四年間，因施用第二級毒品案件，經臺
    灣屏東地方法院以九十四年度簡字第一二六六號判決判處有
    期徒刑四月確定，於九十五年七月三十日執行完畢；九十五
    年間，又因施用第二級毒品案件，經同法院以九十五年度簡
    字第八一四號判決判處有期徒刑五月確定，於九十五年十月
    十三日易科罰金執行完畢。
二、詎林當純仍不知悔改，其明知紅尾伯勞鳥（學名：Lanius C
    ristatus）係經行政院農業委員會公告列為保育類野生動物
    ，且係過境候鳥，並未在臺灣地區有繁殖情形，族群量亦未
    逾越環境容許量，非經主管機關許可，不得予以騷擾、虐待
    、獵捕、宰殺或為其他利用。竟為供己食用，而非基於學術
    研究、教育或試驗研究之目的，復未經主管機關之許可，於
    九十九年九月十七日八時許，單獨在其位於屏東縣恆春鎮○
    ○里○○路旁之水泉段一二五地號土地田園空地上，插設俗
    稱「鳥仔踏」之捕鳥器十六支，使用禁止獵捕野生動物之方
    式獵捕前述保育鳥類，嗣於同年月二十八日十一時四十分許
    ，林當純前往上開處所抓取被誘捕之紅尾伯勞鳥一隻時，為
    執行護野鳥埋伏勤務之員警當場查獲，扣得其獵捕之紅尾伯
    勞鳥活鳥一隻（經查獲人員現場拍照及請專責單位製作鑑定
    報告後，先予野放）及供犯罪所用之鳥仔踏十六支。
三、案經屏東縣政府警察局恆春分局報告偵辦。
        證據並所犯法條
一、證據清單與待證事實：
┌──┬─────────┬───────────┬───────────┐
│編號│     證據清單     │       待證事實       │備                  註│
├──┼─────────┼───────────┼───────────┤
│一  │被告林當純之自白  │全部犯罪事實          │訊據被告林當純坦承犯行│
│    │                  │                      │，又交互參照編號二至六│
│    │                  │                      │之證據清單及待證事實，│
│    │                  │                      │足認被告左列自白與事實│
│    │                  │                      │相符，被告犯嫌堪予認定│
│    │                  │                      │。                    │
├──┼─────────┼───────────┼───────────┤
│二  │證人即查獲員警劉朝│(1)如何查獲被告之事實  │                      │
│    │陽之陳述          │(2)詢問被告時，並未逼迫│                      │
│    │                  │  或刑求被告，警詢中被│                      │
│    │                  │  告自白犯行，且全部內│                      │
│    │                  │  容皆是被告自由陳述之│                      │
│    │                  │  事實                │                      │
├──┼─────────┼───────────┼───────────┤
│三  │扣押筆錄、扣押物品│自查獲地點扣得如犯罪事│                      │
│    │目錄表及扣押物品清│實欄所示紅尾伯勞鳥及鳥│                      │
│    │單                │仔踏之事實            │                      │
├──┼─────────┼───────────┼───────────┤
│四  │(1)鑑定報告書及鑑定│扣案鳥類經鑑定確屬保育│                      │
│    │  人基本資料及履歷│類野生動物紅尾伯勞鳥之│                      │
│    │  各一份          │事實                  │                      │
│    │(2)行政院農委會公告│                      │                      │
│    │  「保育類野生動物│                      │                      │
│    │  名錄」節本一份  │                      │                      │
├──┼─────────┼───────────┼───────────┤
│五  │野生動物放生報告書│扣案紅尾伯勞鳥已於99年│                      │
│    │一紙（含照片一張）│09月28日14時10分許，會│                      │
│    │                  │同被告在國家公園警察大│                      │
│    │                  │隊墾丁警察隊前方野放之│                      │
│    │                  │事實                  │                      │
├──┼─────────┼───────────┼───────────┤
│六  │(1)犯罪地點示意圖  │佐證犯罪事實欄所示時、│                      │
│    │(2)土地所有權狀影本│地，被告使用鳥仔踏獵捕│                      │
│    │  一張            │紅尾伯勞鳥，並於為警查│                      │
│    │(3)照片四張（警卷）│獲時扣得紅尾伯勞鳥及鳥│                      │
│    │(4)照片六張（偵卷）│仔踏之事實            │                      │
└──┴─────────┴───────────┴───────────┘
二、核被告林當純所為，係犯野生動物保育法第四十一條第一項
    第一款、第二款、第三款之罪嫌。又被告前曾受有期徒刑之
    執行完畢，此有本署刑案資料查註紀錄表在卷可查，其於五
    年內再犯有期徒刑以上之罪，為累犯，請依刑法第四十七條
    第一項規定加重其刑。再扣案「鳥仔踏」十六支，為其獵捕
    保育野生動物供犯罪所用之獵具，請依野生動物保育法第五
    十二條第一項後段規定宣告沒收。至扣案被告所捕獲之紅尾
    伯勞鳥活鳥一隻，業已野放放生，爰不聲請宣告沒收，附此
    敘明。
三、依刑事訴訟法第二百五十一條第一項提起公訴。
    此  致
臺灣屏東地方法院
中    華    民    國    99    年    11    月    29    日
                                檢察官  陳  啟  能
本件正本證明與原本無異
中    華    民    國    99    年    12    月    2     日
                                書記官  郭  國  正
附錄本案所犯法條全文
野生動物保育法第41條
有下列情形之一，處六月以上 5 年以下有期徒刑，得併科新臺
幣 20 萬元以上 1 百萬元以下罰金：
一、未具第 18 條第 1 項第 1 款之條件，獵捕、宰殺保育類野
    生動物者。
二、違反第 18 條第 1 項第 2 款規定，未經中央主管機關許可
    ，獵捕、宰殺保育類野生動物者。
三、違反第 19 條第 1 項規定，使用禁止之方式，獵捕、宰殺
    保育類野生動物者。
於劃定之野生動物保護區內，犯前項之罪者，加重其刑至三分之
一。
第 1 項之未遂犯罰之。